臺灣臺中地方法院民事判決
                                    111年度中小字第2981號
原      告  新光產物保險股份有限公司

法定代理人  吳昕紘
訴訟代理人  張光賓
被      告  吳偉傑

上列當事人間請求損害賠償事件，本院於中華民國111年8月24日
言詞辯論終結，判決如下：
    主      文
被告應給付原告新台幣陸萬肆仟陸佰參拾元及自民國一一一年四
月九日起至清償日止，按週年利率百分之五計算之利息。
原告其餘之訴駁回。
訴訟費用新台幣壹仟元由被告負擔。
本判決原告勝訴部分得假執行。 
    事實及理由
一、被告經合法通知，無正當理由，未於言詞辯論期日到場，核
    無民事訴訟法第386 條各款所列情形，爰依原告聲請，由其
    一造辯論而為判決。
二、原告主張：被告於民國110年3月21日11時9分許，駕駛車牌
    號碼（下同）3R-6355號自用小客車，沿雲林縣荊桐鄉台一
    線外側車道由南往北行駛，於荊桐鄉僑和國小前，因變換車
    道不當，從外側車道直接切入內側車道，與內側車道行駛之
    訴外人陳任淇所駕駛之BGU-9911自用小客車右前方發生碰撞
    ，致BGU-9911車向左擦撞前方之由原告承保訴外人張玉詩所
    有並由其所駕駛之BHZ-7007號自用小客車（下稱系爭保車）
    ，致系爭保車毀損。被告過失撞損系爭保車，依民法第184
    條第1項及第196條規定，自應負損害賠償責任。玆因原告已
    依保險契約之約定賠付被保險人修復費用共計新台幣（下同
    ）7萬1810元，爰依保險法第53條之規定提起本件訴訟。訴
    之聲明：被告應給付原告7萬1810元及自起訴狀繕本送達翌
    日起至清償日止，按週年利率5%計算之利息。
三、原告主張被告於上開時地，駕駛3R-6355號自用小客車，因
    變換車道不當，與BGU-9911車發生碰撞，BGU-9911車再向左
    擦撞前方之系爭保車，致系爭保車毀損，其已依保險契約賠
    付被保險人修復費用7萬1810元之事實，業據其提出行車執
    照、現場照片、雲林縣警察局道路交通事故初步分析研判表
    、現場圖、當事人登記聯單、汽車險賠案理算書（任意險）
    、電子發票證明聯、估價單、損害賠償代位求償切結書 為
    證，並經本院向雲林縣警察局斗六分局荊桐分駐所調取本件
    汽車交通事故道路交通事故談話紀錄表、現場圖、現場照片
    查閱屬實。被告經合法通知，既未於言詞辯論期日到場，亦
    未提出書狀作何聲明或陳述以為爭執，依民事訴訟法第280
    條第3項前段準用同條第1項前段之規定，視同自認原告主張
    之事實，是堪信原告之主張為真正。
四、按因故意或過失，不法侵害他人之權利者，負損害賠償責任
    ，民法第184條第1項前段，定有明文。次按，汽車行駛時，
    駕駛人應注意車前狀況及兩車併行之間隔，並隨時採取必要
    之安全措施；汽車在同向二車道以上之道路行駛，變換車道
    時，應讓直行車先行，並注意安全距離，道路交通安全規則
    第94條第3項、第98條第1項第6款，分別定有明文。被告駕
    車自應注意上述道路交通安全規則，惟被告駕車行經本件車
    禍肇事地點，變換車道不當，未預防危險之發生，而依當時
    情形又無不能注意情事，則被告顯有過失已明。而系爭保車
    因被告之肇事行為，致受有損害，亦如前述。是被告之過失
    侵權行為與系爭保車受損間即有相當因果關係。 
五、次按，因故意或過失，不法侵害他人之權利者，負損害賠償責任；復按不法毀損他人之物者，應向被害人賠償其物因毀損所減少之價值，民法第184條第1項前段及第196條，分別定有明文。又物被毀損時，被害人依民法第196條規定請求物被毀損所減少之價額，得以必要之修復費用為估定之標準（最高法院77年5月17日77年度第9次民事庭會議決議參照）。本件被告既過失不法毀損系爭保車，已如上述。是揆諸前開規定，自應負侵權行為損害賠償責任，則原告以修復金額作為賠償金額，自屬有據。又系爭保車之零件修理既係以新零件更換被損之舊零件，是依上說明，自應將零件折舊部分予以扣除。查系爭保車送修支出修理費合計7萬1810元，其中零件費用為4萬6700元、工資費用為1萬1300元、烤漆1萬3810元等情，業據原告陳明在卷，並有原告提出之估價單附卷可稽。而依行政院所頒「固定資產耐用年數表」及「固定資產折舊率表」之規定，小客車之耐用年數為5年，依定率遞減法每年折舊千分之369，再參照卷附之行車執照，其上載明該車係於109年11月出廠，直至110年3月21日本件事故發生日止，實際使用日數約為4月又7日，依「營利事業所得稅結算申報查核准則」第95條第8項所定「固定資產提列折舊採用定率遞減法，以1年為計算單位，其使用期間未滿1年者，按實際使用之月數相當於全年之比例計算之，不滿1月者，以月計」。因此，系爭保車應以使用5月期間計算折舊。依此方式核算扣除折舊額後，得請求之零件修理費為3萬9520元（計算式詳如附表），再加計前揭工資、烤漆費用，則被告應賠償之必要修理費合計為6萬4630元（計算方式：39,520＋11,300＋13,810＝64,630）。 折舊部分予以扣除。查系爭保車送修支出修理費合計7萬1810元，其中零件費用為4萬6700元、工資費用為1萬1300元、烤漆1萬3810元等情，業據原告陳明在卷，並有原告提出之估價單附卷可稽。而依行政院所頒「固定資產耐用年數表」及「固定資產折舊率表」之規定，小客車之耐用年數為5年，依定率遞減法每年折舊千分之369，再參照卷附之行車執照，其上載明該車係於109年11月出廠，直至110年3月21日本件事故發生日止，實際使用日數約為4月又7日，依「營利事業所得稅結算申報查核准則」第95條第8項所定「固定資產提列折舊採用定率遞減法，以1年為計算單位，其使用期間未滿1年者，按實際使用之月數相當於全年之比例計算之，不滿1月者，以月計」。因此，系爭保車應以使用5月期間計算折舊。依此方式核算扣除折舊額後，得請求之零件修理費為3萬9520元（計算式詳如附表），再加計前揭工資、烤漆費用，則被告應賠償之必要修理費合計為6萬4630元（計算方式：39,520＋11,300＋13,810＝64,630）。 
六、末按，被保險人因保險人應負保險責任之損失發生，而對於
    第三人有損失賠償請求權者，保險人得於給付賠償金額後，
    代位行使被保險人對於第三人之請求權，但其所請求之數額
    ，以不逾賠償金額為限，保險法第53條第1項規定甚明。又
    損害賠償祇應填補被害人實際損害，保險人代位被害人請求
    損害賠償時，依保險法第53條第1項規定，如其損害額超過
    或等於保險人已給付之賠償金額，固得就其賠償之範圍，代
    位請求賠償，如其損害額小於保險人已給付之賠償金額，則
    保險人所得代位請求者，應祇以該損害額為限，亦經最高法
    院65年台上字第2908號判例闡釋甚明。查本件原告因承保之
    系爭保車遭被告過失不法毀損，固已給付賠償金額7萬1810
    元予被保險人，有汽車險賠案理算書（任意險）、損害賠償
    代位求償切結書附卷可參，但因系爭保車實際得請求賠償之
    修復金額僅6萬4630元，已如前述。從而，原告依保險法第5
    3條第1項規定，代位請求被告賠償之範圍，亦僅得以該等損
    害額為限。是原告請求被告給付6萬4630元及自起訴狀繕本
    送達被告翌日（即111年4月9日）起至清償日止，按週年利
    率5%計算之利息，為有理由，應予准許，爰為判決如主文第
    1項所示。逾此範圍之請求，即非正當，應予駁回。
七、本件係適用小額程序事件，就原告勝訴所為被告敗訴判決部
    分，爰依職權宣告假執行，並確定其訴訟費用額為1,000 元
    （即裁判費1,000元），由被告負擔。 
八、本件原告之訴為一部有理由、一部無理由，依民事訴訟法第
    436條之23、第436條第2項、第79條、第436條之19第1項、
    第436條之20、第392條第2項，判決如主文。
中　　華　　民　　國　　111 　年　　8 　　月　　31　　日
                      臺灣臺中地方法院臺中簡易庭
                                  法  官  陳添喜
以上為正本係照原本作成。
如不服本判決，應於送達後20日內，以判決違背法令為理由，向
本院提出上訴狀並表明上訴理由（上訴理由應表明一、原判決所
違背之法令及其具體內容；二、依訴訟資料可認為原判決有違背
法令之具體事實），如於本判決宣示後送達前提起上訴者，應於
判決送達後20日內補提上訴理由書（須附繕本）。
中　　華　　民　　國　　111 　年　　8 　　月　　31　　日
                                  書記官  黃舜民
附表
-----
折舊時間           金額
第1年折舊值        46,700×0.369×(5/12)=7,180
第1年折舊後價值    46,700-7,180=39,520